【裁判字號】    99,簡上,89
【裁判日期】    990413
【裁判案由】    詐欺
【裁判全文】
臺灣高雄地方法院刑事判決              99年度簡上字第89號
上  訴  人
即  被  告  甲○○
上列被告因詐欺案件，不服本院高雄簡易法庭中華民國99年1 月
8 日98年度審簡字第6711號簡易處刑判決（聲請簡易判決處刑案
號：98年度偵緝字第1896號），提起上訴，本院管轄之第二審合
議庭判決如下：
    主  文
上訴駁回。
    事  實
一、甲○○約自民國98年1 月中旬起受僱於「王正誠」，而與「
    王正誠」共同基於意圖為自己不法所有之犯意聯絡，由甲○
    ○先行提供自己申設之國立臺灣大學電子佈告欄系統研究社
    批踢踢實業坊網站（下稱PTT 網站）帳號swjacjc 及密碼、
    露天拍賣網站帳號swjacjc 及密碼（聲請簡易判決處刑書及
    原審判決書均漏載此，應予補充，下同）、臺灣新光銀行中
    壢分行帳號0000000000000 號帳戶（下稱前開新光帳戶）之
    帳號予「王正誠」使用，再由「王正誠」以前開swjacjc 帳
    號及密碼先後登入PTT 網站、露天拍賣網站，而在欠缺出售
    XBOX360 遊戲機真意下，分別自98年2 月12日9 時14分、同
    日9 時59分起，各在PTT 、露天拍賣網站，刊登廉價讓售二
    手XBOX360 遊戲機1 臺之不實訊息，並提供前開新光帳戶帳
    號作為匯款帳號使用。適有乙○○瀏覽前開不實廉售遊戲機
    之訊息後，陷於錯誤，於98年2 月13日12時13分許，出價新
    臺幣（下同）9,000 元予以應買，並按「王正誠」指示，於
    同日13時22分許，將9,000 元匯入前開新光帳戶以預付全額
    貨款，甲○○也旋於同日稍後，依「王正誠」之指示提取該
    9,000 元款項，並將其中5,000 元交予「王正誠」而自留餘
    款4,000 元花用。嗣因乙○○久候貨品無著，發覺有異，報
    警處理，始循線查悉全情。
二、案經乙○○訴由雲林縣警察局移請臺灣雲林地方法院檢察署
    檢察官呈請臺灣高等法院檢察署檢察長函轉臺灣高雄地方法
    院檢察署檢察官偵辦後，聲請簡易判決處刑。
    理  由
壹、證據能力部分
    本判決所引用之證據資料（詳後引用之各項證據），其中係
    屬傳聞證據部分，縱無刑事訴訟法第159 條之1 至第159 條
    之4 或其他規定之傳聞證據例外情形，亦因被告甲○○及檢
    察官均已明示同意作為證據使用，且本院審酌卷內並無事證
    顯示各該陳述之作成時、地與週遭環境，有何致令陳述內容
    虛偽、偏頗之狀況後，也認為適當，依刑事訴訟法第159 條
    之5 第1 項之規定，為傳聞法則之例外，應有證據能力。
貳、實體部分
一、訊據被告固坦言曾將PTT 等網站之帳號swjacjc 、密碼，及
    前開新光帳戶之帳號，提供予「王正誠」使用，再按「王正
    誠」指示提領9,000 元款項，並自留4,000 元花用各情，惟
    矢口否認有何詐欺取財犯行，辯稱：當初我是向自稱「王正
    誠」之人應徵工作，因「王正誠」要我提供網站帳號、密碼
    作為招攬客戶之用，及要我提供前開新光帳戶之帳號俾利客
    戶匯款，我才會提供帳號、密碼，進而再遭「王正誠」利用
    以提領款項，我不知道「王正誠」竟然使用swjacjc 帳號刊
    登不實訊息向被害人乙○○詐取款項，亦無與「王正誠」共
    同詐欺取財之意云云。經查：
  (一)被告約自98年1 月中旬起受僱於「王正誠」，並提供自己申
    設PTT 網站、露天拍賣網站帳號swjacjc 、密碼，及前開新
    光帳戶之帳號予「王正誠」使用，而「王正誠」也進以前開
    swjacjc 帳號、密碼登入PTT 網站、露天拍賣網站，並刊登
    廉價讓售二手XBOX360 遊戲機1 臺之不實訊息，且提供前開
    新光帳戶帳號作為匯款帳號使用；又乙○○瀏覽前開訊息後
    ，陷於錯誤，出價9,000 元應買，並按「王正誠」指示，於
    98年2 月13日13時22分許，將9,000 元匯入前開新光帳戶，
    被告再依「王正誠」指示提取該9,000 元款項，且將其中
    5,000 元交予「王正誠」而自留4,000 元花用各情，為被告
    所不爭執，且經證人乙○○迭於警詢及檢察事務官前陳述明
    確，並有PTT 網站及露天拍賣網之網頁列印資料、國立臺灣
    大學電子佈告欄系統研究社97年3 月3 日批一字第0970 08
    號函、中華電信股份有限通斯回覆單、自動櫃員機交易明細
    表（乙○○匯款證明）、臺灣新光商業銀行中壢分行98年2
    月23日新光銀九十八年（壢）字第57號函檢送之前開新光銀
    行帳戶客戶基本資料卡、98年2 月13日存提交易明細、臺灣
    新光商業銀行中壢分行98年9 月28日新光銀壢字第431 號函
    檢送之前開新光銀戶開戶以來之完整存提交易明細等件在卷
    足按，固堪認定。
  (二)被告雖以前開情詞置辯。惟被告於偵審程序中，始終未提出
    任何事證證明自己於受僱「王正誠」期間，究竟有何業務績
    效，然欠缺正當業務實績之被告，除依「王正誠」指示親自
    領取9,000 元之詐欺得款外，復進而自留其中4,000 元款項
    花用，業經本院認明如前，茍如被告所辯，其係遭「王正誠
    」利用始在不知情之狀況下涉入本案，「王正誠」大可自己
    留用全數之行詐所得，又豈有讓被告朋分高達九分之四詐欺
    得款之理？再者，被告固已將PTT 網站、露天拍賣網站帳號
    swjacjc 及密碼交付予「王正誠」使用，惟猶無礙被告另行
    使用「訪客/guest」名義登入PTT 網站，查看「王正誠」以
    swjacjc 帳號在該網站刊登之各開訊息，至於「王正誠」以
    swjacjc 帳號在露天拍賣網所刊登之拍賣訊息暨應買者歷次
    出價紀錄，更係對每一位網路使用者加以公開之資訊，為網
    路使用者眾所週知之事，則被告就「王正誠」使用swjacjc
    帳號在PTT 及露天拍賣網站刊登不實廉價讓售二手XBOX360
    遊戲機訊息乙節，本無由諉無不知；另參諸卷附PTT 網站及
    露天拍賣網網頁列印資料所顯示：前開不實廉售遊戲機之訊
    息，分別自98年2 月12日9 時14分、同日9 時59分起即刊登
    在PTT 、露天拍賣網站，至乙○○則係迄於98年2 月13日12
    時13分許，方出價應買之，亦即該不實廉售遊戲機訊息持續
    刊登1 日餘，而被告在該等長達1 日餘之刊登期間中，卻未
    曾制止「王正誠」，致讓「王正誠」順利藉由前開不實廉售
    遊戲機訊息向乙○○詐取9,000 元款項得手，且被告也旋於
    乙○○匯款當日提領該筆詐欺得款並與「王正誠」朋分花用
    ，益徵被告原已與「王正誠」議定由被告提供PTT 、露天拍
    賣網站帳號swjacjc 、密碼並提領詐欺得款，至「王正誠」
    則負責刊登不實拍賣訊息等詐欺取財分工事宜無訛，被告空
    言否認，並非事實，不足採信。
  (三)綜上，本案事證明確，應依法論科。
二、核被告所為，均係犯刑法第339 條第1 項之詐欺取財罪；其
    與「王正誠」就本案犯行，存有犯意聯絡、行為分擔，均應
    論以共同正犯。聲請簡易判決處刑意旨認被告係涉詐欺取財
    之幫助犯罪嫌，尚有未合，惟二者之基本社會事實同一，本
    院自應依刑事訴訟法第300 條規定，變更法條而予審理（最
    高法院95年度臺上字第354 號判決意旨參照）。原審審酌被
    告提供網站帳號、密碼及金融機構帳戶帳號予「王正誠」，
    復擔任提取詐得款項之車手，嚴重破壞社會治安及金融秩序
    ，且造成乙○○受損等情狀，依刑事訴訟法第449 條第1 項
    前段、第300 條（原審判決書漏載此，應予補充），刑法第
    28 條 、第339 條第1 項、第41條第1 項前段，刑法施行法
    第1條 之1 ，逕以簡易判決量處被告有期徒刑2 月，併諭知
    以1,000 元折算1 日之易科罰金折算標準。本院因認原審認
    事用法均無違誤，量刑亦稱妥適。上訴人上訴意旨否認犯行
    ，屬無理由，應予駁回。
據上論斷，依刑事訴訟法第455 條之1 第1 項、第3 項、第368
條，判決如主文。
本案經檢察官丙○○到庭執行職務。
中    華    民    國    99    年    4     月    13    日
                  刑事第十一庭  審判長法  官  黃三友
                                      法  官  陳億芳
                                      法  官  莊珮吟
以上正本證明與原本無異。
本判決不得上訴。
中    華    民    國    99    年    4     月    13    日
                                      書記官  鍾淑美
◎附錄本案所犯法條：
《刑法第339 條第1 項》
意圖為自己或第三人不法之所有，以詐術使人將本人或第三人之
物交付者，處5 年以下有期徒刑、拘役或科或併科1,000 元以下
罰金。
《刑法施行法第1 條之1 》
中華民國94年1 月7 日刑法修正施行後，刑法分則編所定罰金之
貨幣單位為新臺幣。
94年1 月7 日刑法修正時，刑法分則編未修正之條文定有罰金者
，自94年1 月7 日刑法修正施行後，就其所定數額提高為30倍。
但72年6 月26日至94年1 月7 日新增或修正之條文，就其所定數
額提高為3 倍。

司法院資訊處製作；財團法人民間司法改革基金會備份。
